臺灣高等法院臺南分院刑事判決　　　　100年度上訴字第828號
上　訴　人　臺灣臺南地方法院檢察署檢察官
上　訴　人
即　被　告　陳冠州
上列上訴人因被告偽造文書等案件，不服臺灣臺南地方法院100
年度訴字第632號中華民國100年6月30日第一審判決（起訴案號
：臺灣臺南地方法院檢察署100年度偵緝字第279號），提起上訴
，本院判決如下：
    主  文
原判決關於陳冠州行使偽造私文書部分暨定應執行刑部分，均撤
銷。
陳冠州犯行使偽造私文書罪，累犯，處有期徒刑肆月，下營鄉農
會0000000000000-0帳號99年4月20日取款憑條內偽造之「馮明賜
」署押壹枚沒收。
其餘上訴駁回。
本判決第二項撤銷改判部分所處之刑與第三項上訴駁回部分所處
之刑，應執行有期徒刑壹年貳月，下營鄉農會帳號000000000000
0-0號99年4月20日取款憑條內偽造之「馮明賜」署押壹枚沒收。
    事  實
一、陳冠州曾因竊盜、偽造文書等罪，經臺灣臺南地方法院分別
    判處有期徒刑7月、1年6月，應執行有期徒刑2年確定，嗣減
    刑為有期徒刑1年，於民國97年（起訴書誤載99年）5月24日
    縮短刑期出監，詎不知悔改，其於99年4月20日日間路過臺
    南市下營區中營村1011號馮明賜之住處時，見該處之大門未
    鎖，竟意圖為自己不法之所有，本於竊盜之意思，進入馮明
    賜之住處（侵入住宅部分未據告訴），竊取馮明賜設於下營
    農會之帳戶（帳號00000000000000）之存摺及印章及馮慶祿
    設於下營農會之帳戶（帳號00000000000000）之存摺及印章
    、馮美月之印章等物（均未扣案），得手後旋即逃逸。陳冠
    州再意圖為自己不法之所有，本於詐欺及偽造文書之犯意，
    於99年4月20日下午，持上開所竊得之下營農會「馮明賜」
    存摺與印章，騎乘車號NGG-635號機車前往下營農會中營辦
    事處，在上開下營農會取款憑條上書寫金額新臺幣（下同）
    10萬元，並偽造「馮明賜」簽名及以盜得之「馮明賜」印章
    在其上蓋章，以此方法偽造內容為馮明賜本人欲提領10萬元
    現金之不實私文書，復於同日下午2時2分許，向不知情承辦
    人員莊素丹行使之，致莊素丹陷於錯誤，而交付10萬元予陳
    冠州，足以生損害於下營農會中營辦事處對存款戶存提款業
    務控管之正確性及馮明賜本人。嗣馮明賜於99年4月27日發
    現家中遭竊而清點財物，並報警循線查悉上情。
二、案經馮明賜訴由臺南市政府警察局麻豆分局報請臺灣臺南地
    方法檢察署檢察官偵查起訴。
    理  由
壹、程序方面：
一、本件依檢察官係以：被告屢犯竊盜案，需藉由強制勞動其筋
    骨來矯正其偏差之行為，並學習一技之長，達成再社會化之
    目的，原判決未審酌上情，未併予宣告強制工作，爰請求撤
    銷原判決，併予宣告強制工作為妥等語，有其上訴書可稽（
    見本院卷第4頁），是本件檢察官僅就原判決未宣告強制工
    作保安處分不當為由，提起上訴，合先敘明。
二、又被告陳冠州於本院已為有罪之陳述，而經本院聽取被告、
    檢察官之意見後，以簡式審判程序加以審理，依刑事訴訟法
    第273條之2、第159條第2項之規定，不適用傳聞法則有關限
    制證據能力之相關規定。
貳、實體方面：
一、上開犯罪事實，業據被告於偵查、原審及本院審理時坦承不
    諱，核與被害人馮明賜指證之情形相符，並經證人莊素丹於
    警詢時指證被告確有持上開帳號存簿前往農會提領10萬元之
    情屬實，並有指認犯罪嫌疑人紀錄表1份、取款憑條影本1份
    、下營農會中營辦事處監視錄影畫面3份在卷可稽（見警卷
    第9-11頁），而被告到案後經檢察官令其書寫「馮明賜」之
    字跡筆畫經比對結果亦與取款憑條內之「馮明賜」筆畫雷同
    ，有該字跡在卷可稽（見偵查卷第21頁）。綜上所述，足認
    被告確有竊取該物及持存簿偽造取款憑條以詐取財物之事實
    ，已無疑義，本件事證明確，被告犯行應堪認定。
二、被告行為後，刑法第321條修正條文業於100年1月26日公布
    ，並自100年1月28日施行，修正前刑法第321條第1項規定：
    「犯竊盜罪而有下列情形之一者，處6月以上、5年以下有期
    徒刑：一、於夜間侵入住宅或有人居住之建築物、船艦或隱
    匿其內而犯之者。…」；修正後則規定：「犯竊盜罪而有下
    列情形之一者，處6月以上、5年以下有期徒刑，得併科新臺
    幣10萬元以下罰金：一、侵入住宅或有人居住之建築物、船
    艦或隱匿其內而犯之者。…」。上開條文修正後，法定本刑
    增訂罰金刑，且第1款將「於夜間侵入」之時間要素刪除，
    即不論何時侵入住居竊盜，均為加重竊盜類型，涉及科刑規
    範變更，自有新舊法比較之必要。被告既於99年4月20日日
    間侵入被害人之住處竊盜（侵入住宅部分未據告訴），則於
    上開條文修正前，僅能論以刑法第320條第1項之普通竊盜罪
    ；於上開條文修正後，則應論以同法第321條第1項第1款之
    侵入住宅加重竊盜罪。惟修正後刑法第321條第1項第1款之
    法定刑度為「6月以上、5年以下有期徒刑，得併科新臺幣10
    萬元以下罰金」，此一法定刑度較刑法第320條第1項之「5
    年以下有期徒刑、拘役或500元以下之罰金」為重，比較修
    正前後刑法相關規定，應以適用修正前之規定有利於被告。
三、核被告至被害人馮明賜住處竊取財物之行為，係犯刑法第
    320條第1項之普通竊盜罪；其偽造取款憑條並持以向下營農
    會中營辦事處人員詐取10萬元之行為，係犯刑法第216條、
    第210條之行使偽造私文書罪及同法第339條第1項之詐欺取
    財罪。其偽造署押、盜用印章之行為係偽造私文書之部分行
    為，而偽造私文書罪又被行使偽造私文罪之高度行為所吸收
    ，均不另論罪，又被告以一行為同時觸犯行使偽造私文書罪
    及詐欺取財罪，應依想像競合犯之例，從較重之行使偽造私
    文書罪處斷。被告曾因竊盜、偽造文書等罪，經原審法院分
    別判處有期徒刑7月、1年6月，應執行有期徒刑2年確定，嗣
    減刑為有期徒刑1年，於97年5月24日縮短刑期執行完畢之事
    實，有臺灣高等法院被告前案紀錄表在卷可稽（見本院卷第
    22-26頁），其於徒刑執行完畢5年之內，又犯有期徒刑以上
    刑之上開2罪，應依累犯之規定，加重其刑。被告所犯竊盜
    及行使偽造私文書罪間，犯意各別，行為互殊，應予分論併
    罰。
四、撤銷改判部分（行使偽造私文書部分）：
  (一)原審以被告犯有行使偽造私文書之犯行，予以論罪科刑，固
    非無見。惟按偽造之署押，不問屬於犯人與否，沒收之，刑
    法第219條定有明文。原判決既定認被告有偽造「馮明賜」
    署押之情形，卻未對其所偽造之署押於判決主文一併宣告沒
    收，自有違誤。被告雖以家庭因素提起上訴請求從輕量處云
    云，固無足取，但原判決既有上開可議之處，自應由本院將
    此部分撤銷改判。
  (二)茲審酌被告有多次前科，素行非佳，教育程度高中畢業、犯
    罪之動機、手段、所得財物為10萬元、以盜取之存簿盜領被
    害人之財物，造成金融機構管理存提款業務之正確性，且使
    被害人求償無門，嗣又未能與被害人達成和解，賠償其損害
    ，參酌其始終坦承犯行，犯後態度尚稱良好等一切情狀，量
    處如主文第2項所示之刑，被告於下營鄉農會000000000000
    0-0帳號99年4月20日取款憑條內偽造之「馮明賜」署押1枚
    ，應依刑法第219條規定宣告沒收；至被告係盜用馮明賜印
    章，則取款憑條上之馮明賜印文自屬真正，而非偽造之情，
    自不得依刑法第219條規定宣告沒收，併此指明（最高法院
    48 年台上字第1533號判例意旨參照）。
五、上訴駁回部分（竊盜部分）：
  (一)原審以被告竊盜事證明確，因而適用刑法第2條第1項前段、
    刑法第320條第1項、第47條第1項前段等規定，並審酌被告
    犯罪動機、生活家庭狀況、有數次竊盜前科，素行非佳，以
    侵入住宅方式行竊，危害隱私及居家安全，迄未賠償被害人
    ，惟其坦承犯行，犯後態度尚稱良好等一切情狀，量處有期
    徒刑1年，其認事用法並無不當，量刑亦稱妥適，被告以其
    家庭因素提起上訴，請求改判較輕之刑度云云，顯無理由。
  (二)又按18歲以上之竊盜犯、贓物犯，有犯罪之習慣者，得於刑
    之執行前，令入勞動場所強制工作，竊盜犯贓物犯保安處分
    條例第3條第1項固定有明文，然保安處分係對受處分人將來
    之危險性所為拘束其身體、自由等之處置，以達教化與治療
    之目的，為刑罰之補充制度，本諸法治國家保障人權之原理
    及刑法之保護作用，應受比例原則之規範，是保安處分之宣
    告，應與行為人所為行為之嚴重性、行為人所表現之危險性
    、及對於行為人未來行為之期待性相當，始為適法。本件檢
    察官雖聲請併諭知被告應於刑之執行前令入勞動場所強制工
    作云云，惟保安處分中之強制工作，旨在對有犯罪習慣及欠
    缺正確工作觀念或無正常工作因而犯罪者，強制其從事勞動
    ，學習一技之長及正確之謀生觀念，使其日後重返社會，適
    應社會生活。查被告固有多次竊盜前案紀錄，惟大都在95年
    以前所犯，有其前科紀錄在卷可按，雖其於98年10月有竊取
    他人財物經原審法院以99年度簡字第799號判處有期徒刑5月
    之事實，然距本案已有半年之久，並無積極證據足資證明被
    告有犯竊盜罪之習慣，且被告現已從事擺攤工作，自可從中
    習得一技之長，本院認量處上開之刑即足懲其惡行，尚無諭
    知強制工作處分之必要，檢察官以原判決未諭知強制工作之
    保安處分為由，提起上訴，亦無理由。
  (三)綜上，本件被告以原判決此部分量刑過重；檢察官則以未諭
    知強制工作處分不當為由，各提起上訴，本院認均為無理由
    ，應予駁回。
六、末按數罪併罰，分別宣告其罪之刑，依刑法第51條各款定其
    應執行之刑，既係科刑，自亦須依刑法第57條規定審酌一切
    情狀，以為量刑輕重之標準。然定應執行之刑，既係審酌妥
    適之執行刑，則兼及所定刑之執行效果，乃屬當然。又宣告
    多數有期徒刑，定應執行刑者，既係就各刑中之最長期以上
    、各刑合併之刑期以下，定其刑期。但不得逾30年。自應就
    各罪之全體情形加以審酌，綜合考量所定執行刑之效果，依
    比例原則及公平、公正原則，妥適行之。本件綜合考量上述
    科刑審酌情狀及被告執行刑之教化效果，認前開撤銷改判部
    分所處之刑與上揭上訴駁回部分所處之刑，應予改定執行刑
    如主文第4項所示。
據上論結，應依刑事訴訟法第368條、第369條第1項前段、第364
條、第299條第1項前段，刑法第210條、第216條、第339條第1項
、第55條、第47條第1項前段、第219條、第51條第5款，刑法施
行法第1條之1，判決如主文。
本案經檢察官黃朝貴到庭執行職務。
中    華    民    國    100    年    9    月    29    日
                  刑事第五庭    審判長法  官  楊明章
                                      法  官  蔡美美
                                      法  官  黃國永
以上正本證明與原本無異。
行使偽造私文書部分如不服本判決應於收受送達後10日內向本院
提出上訴書狀，其未敘述上訴理由者，並得於提起上訴後10日內
向本院補提理由書（均須按他造當事人之人數附繕本）「切勿逕
送上級法院」。
竊盜部分不得上訴。
                                      書記官  陳淑貞
中    華    民    國    100    年    9    月    29    日
附錄本案論罪科刑法條：
中華民國刑法第210條：
（偽造變造私文書罪）
偽造、變造私文書，足以生損害於公眾或他人者，處5年以下有
期徒刑。
中華民國刑法第216條：
（行使偽造變造或登載不實之文書罪）
行使第 210 條至第 215 條之文書者，依偽造、變造文書或登載
不實事項或使登載不實事項之規定處斷。
中華民國刑法第320條：
（普通竊盜罪、竊佔罪）
意圖為自己或第三人不法之所有，而竊取他人之動產者，為竊盜
罪，處5  年以下有期徒刑、拘役或 5 百元以下罰金。
意圖為自己或第三人不法之利益，而竊佔他人之不動產者，依前
項之規定處斷。
前二項之未遂犯罰之。
中華民國刑法第339條第1項：
（普通詐欺罪）
意圖為自己或第三人不法之所有，以詐術使人將本人或第三人之
物交付者，處 5 年以下有期徒刑、拘役或科或併科 1 千元以下
罰金。